Guide des sources de la traite négrière, de l'esclavage et de leurs abolitions
Direction des Archives de France / Documentation française
- Travaux historiques et collections documentaires, 1065-2002
  - Collections iconographiques (par lieu de conservation), 1401-2000
    - Archives départementales de la Réunion, 1800-1892
      - Lithographies d'Honoré Daumier, 1836-1845; Daumier (Honoré); FR AD974 / 2 Fi; Archives départementales de la Réunion
        Lithographies d'Honoré Daumier (cotes provisoires): 2 Fi 1979 (1836), 2 Fi 1995 (1840-1845).
        Daumier (Honoré)
      - Aquarelles et dessins d'Hippolyte Mortier, marquis de Trévise, 1835-1892; Trévise (Hipolyte Mortier, marquis de); FR AD974 / 40 Fi; Archives départementales de la Réunion
        Aquarelles et dessins d'Hippolyte Mortier, marquis de Trévise (cotes provisoires): 40 Fi 47, 53, 76-78, 95, 100-102, 106 (1835-1892)
        L'artiste s'est intéressé aux maisons de maître et aux sucreries; il a aussi réalisé de remarquables portraits qui permettent d'étudier les mutations de la société réunionnaise vingt ans après l'abolition de l'esclavage.
        À noter: 40 Fi 47: Établissement des casernes et champs des Noirs; 40 Fi 102: Danse des Noirs; 40 Fi 100: Citoyen.
        Bourbon (île), auj. Réunion (île de la); Trévise (Hipolyte Mortier, marquis de)
      - Aquarelles et dessins de Jean-Baptiste Louis Dumas, 1830; Dumas (Jean-Baptiste Louis); FR AD974 / 98 Fi; 1 album.; Archives départementales de la Réunion
        Aquarelles et dessins de Jean-Baptiste Louis Dumas (cotes provisoires): 98 Fi 2, 4, 6, 8, 10, 11, 14, 18, 20, 42 (1830).
        Cet album nous livre un témoignage unique de la société coloniale au début du xixe siècle avec notamment des représentations d'esclaves au travail: Noir de pioche, commandeur, Noir des sucreries, commandeur, repasseuse, nourrice, etc.
        À noter: 98 Fi 5: « Malabare, noir de pioche, porteur d'eau, joueur de bobre »; 98 Fi 2: « Porteur d'eau, domestique indien, commandeur »; 98 Fi 11: « Créole, pion du gouverneur, balayeurs indiens, noirs de chaîne »; « négresse bonne d'enfants »; 98 Fi 14: « Four d'une sucrerie, palanquin ».
        Dumas (Jean-Baptiste Louis), aquarelliste et dessinateur